臺灣臺北地方法院民事判決　　　　　　　94年度保險字第53號
原　　　告　甲○○
　　　　　　　　　　　　樓
訴訟代理人　連兆宗律師
被　　　告　國寶人壽保險股份有限公司
法定代理人　郭功彰
訴訟代理人　乙○○
被　　　告　富邦人壽保險股份有限公司
法定代理人　戊○○
訴訟代理人　丁○○
上列當事人間確認保險契約有效等事件，本院於民國九十四年七
月二十五日言詞辯論終結，判決如下：
    主  文
原告之訴駁回。
訴訟費用由原告負擔。
    事實及理由
一、原告主張其經被告國寶人壽保險股份有限公司（下稱國寶人
    壽公司）、富邦人壽保險股份有限公司（下稱富邦人壽公司
    ）業務員丙○○之招攬，於民國89年7月7日在台北市○○街
    51號7樓住處以女兒呂妍慧為被保險人，分別與被告國寶人
    壽公司簽立保單號碼0000000000號美侖終身保險契約（契約
    內容：主壽險新台幣（下同）1,000,000元，美好人生終身
    壽險500,000元，每年5%單利增值，日額型住院終身：住院
    每日1,750元，安心終身：意外，疾病致二、三級殘安養費
    每日20,000元，癌症二單位，每單位200,000元，癌症住院
    一單位每日3,000元，癌症門診一單位每次1,500元，癌症手
    術一單位每次30, 000元，癌症出院居家療養一單位每日
    1,500元，癌症身故一單位500,000元。另與被告富邦人壽公
    司簽立保單號碼Ｚ000000000-0號富邦新終身壽險（甲型）契
    約（契約內容：富邦新終身壽險（甲型）1,000,000元，傷
    害醫療：每次最高限額100,000元，依收據實支請領，二至
    六級殘廢保險：1,000,000元），均約定原告以保單價值準
    備金墊繳保險費。而被保險人呂妍慧於93年3月5日不幸發生
    車禍，腹部受創引發內出血、惡性胰臟腫瘤破裂，原告據此
    於93年4月分別向二家保險公司請求理賠，詎被告二家保險
    公司皆以原告欠繳保險費，保險契約已經失效而拒絕給付保
    險金。惟原告係因被告二家保險公司業務員丙○○之招攬而
    向被告二家保險公司投保，原告尚有多份同屬被告二家保險
    公司保險亦均由保險業務員丙○○招攬，均由丙○○通知繳
    納保費事宜，若有不足繳納保費時，皆由丙○○告知補足。
    原告雖於92年3月25日遷居台北縣新店市，惟原告經營公司
    之住址及聯絡電話皆未改變，且原告遷居前亦特別通知二家
    保險公司業務員丙○○並告知新居住址，惟原告並未接獲被
    告二家保險公司催繳保費之通知，丙○○亦未轉告，因被告
    二家保險公司及其業務員丙○○不盡通知及催繳保險費之責
    任，業已影響保險契約之效力，原告對此即有受確認判決之
    法律上利益，自得提起本件確認訴訟等語。爰聲明：(一)確認
    原告與被告國寶人壽公司於89年7月7日簽立之保單號碼00
    00000000號，被保險人呂妍慧，美侖終身保險契約有效。(二)
    確認原告與被告富邦人壽公司於89年7月7日簽立之保單號碼
    Ｚ000000000-0號被保險人呂妍慧，富邦新終身壽險（甲型）
    契約有效。
二、被告被告國寶人壽公司辯稱：系爭保險契約於92年7月7日應
    繳續期保費而未繳，被告國寶人壽公司於同年月6日及9月1
    日2次以掛號寄送保險費逾期催繳通知書至原告之住所即收
    費地址亦即戶籍地址，然該郵件先後因「招領逾期」及「遷
    移新址不明」退回，被告國寶人壽公司遂依系爭保險契約保
    單條款第5條之約定，自92年9月6日起將本保單所累積之保
    單價值準備金，墊繳原告從同年7月7日至12月24日止之應繳
    保費，然上述墊繳期間過後，墊繳催告又因遷移新址不明遭
    退回，故被告國寶人壽公司依保險法116條第1項、第2項及
    系爭契約保單條款第5條、第30條之規定，經催告到達後逾
    30日即93年1月28日起停止該保單之效力。至訴外人丙○○
    並非被告國寶人壽公司所聘僱之保險業務員，其係與被告國
    寶人壽公司有合作契約之雙元保險經紀人股份有限公司（下
    稱雙元保險經紀人公司）負責人，其乃是基於原告之利益，
    代原告向被告國寶人壽公司洽訂保險相關事宜之人，其業務
    性質較類似原告之代理人而非保險公司之受僱人，其若有任
    何違反被保險人利益之行為，與被告國寶人壽公司無涉等語
    。並聲明：原告之訴駁回。
三、被告富邦人壽公司辯稱：原告自91年12月7日起即未依約繳
    納各續期之保險費，被告富邦人壽公司於92年1月6日依要保
    書中所載要保人之地址，以郵局大宗掛號郵件寄發保險費催
    告通知書，且被告富邦人壽公司並未接獲原告搬遷變更新址
    之通知，又已依約盡催繳保費之義務，系爭契約業己停效。
    又訴外人丙○○係雙元保險經紀人公司之業務人員，被告公
    司對於丙○○並無指揮監督之權，自非被告公司之代理人，
    被告公司自無需負責等語，並聲明：原告之訴駁回。
四、原告主張其於89年7月7日以呂妍慧為被保險人，向被告國寶
    人壽公司投保美侖終身保險及其附加險﹙保單號碼為000000
    0000﹚，並向被告富邦人壽公司投保富邦新終身壽險（甲型
    ）保險及其附加險（保單號碼Ｚ000000000-0號），嗣被保險
    人呂妍慧於93年3月5日發生車禍，腹部受創引發內出血、惡
    性胰臟腫瘤破裂，原告據此於93年4月分別向被告公司請求
    理賠，被告公司皆以原告欠繳保險費，保險契約已經失效而
    拒絕給付保險金等情，業據原告提出國寶人壽公司保險契約
    書影本乙份、富邦人壽公司保險契約書影本乙份、診斷證明
    書影本乙份在卷可稽，並為被告所不爭執，原告主張之此部
    分事實，堪信為真實。
五、經查，原告向被告國寶人壽公司投保之保險契約，於92年7
    月7日應繳續期保險費而未繳，被告國寶保險公司於同年月6
    日及9月1日2次以掛號寄送保險費逾期催繳通知書至原告於
    壽險要保書上填載之地址「台北市○○街51號7樓」等情，
    有被告國寶人壽公司提出之壽險要保書影本、保險費逾期催
    繳通知書影本、交寄大宗普通掛號函件存根影本等件在卷可
    稽，而原告除上址外，從未以書面通知被告國寶人壽公司其
    住居所已更改等情，亦為原告所不爭執，依據原告與被告國
    寶人壽公司系爭保險契約保單條款第30條之約定：「要保人
    的住所有變更時，即應以書面通知本公司。要保人不做前項
    通知時，本公司按本契約所載之最後住所所發送的通知，視
    為已送達要保人。」，被告國寶人壽公司按前揭地址所發之
    催告通知，應視為催告已合法送達原告。而繳費期間內被告
    國寶人壽公司依約向原告提供的帳戶請款，4次請款皆因「
    金額不足」未能轉帳成功，被告國寶人壽公司遂依系爭保險
    契約保單條款第5條之約定，自92年9月6日起將系爭保單所
    累積之保單價值準備金，墊繳原告從同年7月7日至12月24日
    止之應繳保費，然上述墊繳期間過後，被告國寶人壽公司於
    92年12月26日以書面通知原告繳納保險費等情，亦有被告國
    寶人壽公司提出之墊繳保險費催繳通知書影本在卷可參，是
    依保險法116條第1項、第2項及系爭保險契約保單條款第5條
    之規定，原告經催告到達後逾30日仍未支付保險費，保險契
    約之效力停止，故被告國寶人壽公司抗辯稱系爭保險契約已
    因原告未繳納保險費而停效等語，為有理由。
六、次查，原告與被告富邦人壽公司訂立之保險契約，自91年12
    月7日起即未依約繳納各續期之保險費，被告富邦人壽公司
    於92年1月6日依要保書中所載要保人之地址，即台北市○○
    區○○街51號7樓，以郵局大宗掛號郵件寄發保險費催告通
    知書，有被告富邦人壽公司提出之人壽要保書影本1份、大
    宗掛號郵件收據影本1份在卷可參，而依系爭保險契約條款
    第31條有關變更住址之規定：「要保人之住址有變更時，應
    即通知本公司。要保人不作前項通知時，本公司按本契約所
    載之最後住所發送之通知，視為已送達要保人。」，被告富
    邦人壽公司並未接獲原告地址變更通知等情，為原告所不爭
    執，是依保險法116條第1項、第2項及系爭保險契約保單條
    款第5條之規定，原告經催告到達後逾30日仍未支付保險費
    ，保險契約之效力停止，故被告富邦人壽公司抗辯稱系爭保
    險契約已因原告未繳納保險費而停效等語，亦有理由。
七、原告雖主張訴外人丙○○係被告公司之業務員，其已對訴外
    人丙○○告知遷移地址之情事等語，惟查，訴外人丙○○並
    非被告國寶人壽公司及被告富邦人壽公司之保險業務員，而
    係雙元保險經紀人公司之負責人，有被告國寶人壽公司提出
    之台北市政府營利事業登記證影本乙紙在卷可稽，而依據保
    險法第9條規定：「本法所稱保險經紀人，指基於被保險人
    之利益，代向保險人洽訂保險契約，而向承保之保險業收取
    佣金之人。」，故保險經紀人丙○○乃是基於原告之利益，
    代原告向被告國寶人壽公司及被告富邦人壽公司洽訂保險相
    關事宜之人，其並非被告國寶人壽公司及被告富邦人壽公司
    之代理人，縱原告向訴外人丙○○告知變更地址事宜，效力
    亦不及於被告國寶人壽公司及被告富邦人壽公司，系爭保險
    契約既因原告未繳納保費而停止效力，原告訴請確認系爭保
    險契約有效，即無理由。
八、綜上所述，原告之主張為不可採。從而，原告據以提起本訴
    ，請求確認認原告與被告國寶人壽公司於89年7月7日簽立之
    保單號碼00 00000000號，被保險人呂妍慧，美侖終身保險
    契約有效；及原告與被告富邦人壽公司於89年7月7日簽立之
    保單號碼Ｚ000000000-0號被保險人呂妍慧，富邦新終身壽險
    （甲型）契約有效，即無理由，應予駁回。
九、因本案事證已臻明確，兩造其餘主張陳述及所提之證據，均
    毋庸再予審酌，附此敘明。
十、結論：原告之訴為無理由，依民事訴訟法第78條判決如主文
    。
中　　華　　民　　國　　94　　年　　8　　月　　15 　日
                  民事第六庭    法　官　郭美杏
以上正本係照原本作成
如對本判決上訴，須於判決送達後20日內向本院提出上訴狀
中　　華　　民　　國　　94　　年　　8 　　月　　1 　　日
                    　　　　　　書記官
